臺灣士林地方法院交通事件裁定　　 100年度交聲字第995號
原處分機關　臺北市交通事件裁決所
異　議　人　世忠
即受處分人
上列異議人即受處分人因違反道路交通管理處罰條例案件，對於
臺北市交通事件裁決所民國100 年9 月2日所為之處分（原處分
案號：北市裁催字第裁22-AEY871150號），聲明異議，本院裁定
如下：
    主    文
原處分撤銷。
世忠不罰。
    理    由
一、本件異議人即受處分人（下稱異議人）於民國100 年3 月12
    日0 時5 分許，駕駛車號8528-DJ 自小客車行經臺北市市○
    ○道○○道，與車號0296-A7 自小客車發生擦撞，嗣經臺北
    市政府警察局大同分局交通分隊舉發其有「肇事無人傷亡，
    未依規定處置」之違規情事，異議人不服，提出陳述，原處
    分機關函請舉發單位調查結果，仍認違規事實明確，依道路
    交通管理處罰條例第62條第1 項之規定，裁處異議人罰鍰新
    臺幣（下同）1,300 元。
二、異議意旨略以：異議人於上開時地駕車，遭車號0296-A7 號
    自小客車自後追撞，伊當時下車察看，因無重大損失，且雙
    方已互對彼此車輛拍照，對方並未表示不得離去，因當天下
    雨車輛壅塞，為避免後方車輛受阻，乃離開現場，伊並非肇
    事之一方，也無未依規定處置之情事，請求撤銷原裁定，諭
    知不罰等語。
三、按「違反行政法上義務之行為非出於故意或過失者，不予處
    罰」，行政罰法第7 條第1 項定有明文。次按汽車駕駛人駕
    駛汽車肇事，無人受傷或死亡而未依規定處置者，處新臺幣
    （下同）一千元以上三千元以下罰鍰；逃逸者，並吊扣其駕
    駛執照一個月至三個月，道路交通管理處罰條例第62條第1
    項定有明文。而道路交通管理處罰條例第62條第1 項所稱「
    依規定處置」，應指依道路交通事故處理辦法第3 條第4 款
    「不得任意移動肇事車輛及現場痕跡證據。但無人傷亡且車
    輛尚能行駛，或有人受傷且當事人均同意移置車輛時，應先
    標繪車輛位置及現場痕跡證據後，將車輛移置不妨礙交通之
    處所」，及第5 款「通知警察機關。但無人受傷或死亡且當
    事人當場自行和解者，不在此限」。考其立法目的，在於保
    存肇事現場證據，俾利日後判斷肇事責任歸屬，並視情形通
    知警察到場依法處理。惟如無人傷亡，僅涉財產損害，雙方
    當事人於現場自行達成和解，即無保存證據之必要，縱未標
    繪車輛位置及現場跡證即將車輛移置，且未通知警察機關即
    行離去，亦難認為已構成道路交通管理處罰條例第62條第1
    項之肇事後未依規定處置之違規情事。
三、經查：
（一）異議人駕駛車號8528-DJ 自小客車，在上開時地，與車號
      0296-A7 號自小客車發生碰撞，未等候警察到場處理即行
      離去等情，並無爭執，核與證人即0296-A7 號自小客車之
      駕駛人賴美君所述情節相符，並有道路交通事故現場圖、
      現場照片附卷可稽。上開事實，堪以認定。
（二）異議人辯稱：伊當時係遭賴美君所駕駛之車號8528-DJ 自
      小客車自後追撞等情，為證人賴美君所是認，且觀諸上開
      交通事故照片，異議人上開自小客車係後車尾破損，賴美
      君所駕駛之自小客車係前車頭凹損，且經臺北市政府警察
      局交通警察大隊研判結果，本案發生碰撞之原因，係車號
      賴美君所駕駛之自小客車未注意車前狀況所致，有該隊交
      通事故初步分析研判表在卷可佐。是故，異議人辯稱其主
      觀上認為自己並無肇事因素等情，應堪採信。
（三）參以證人賴美君於本院證稱：兩車碰撞後，異議人有下車
      察看，問還好嗎，伊回應還好，但因車門打不開，並未下
      車，乃以手機拍異議人車輛，有說要打電話報警，異議人
      有問伊是否互留聯絡方式，然伊當時正在打電話給保險公
      司，電話講到一半，異議人就開走了，異議人前後待了約
      10分鐘，當天下毛毛雨，附近有很多車輛，伊確曾向異議
      人表示伊沒事等語，可知事發後異議人確有下車察看，且
      證人賴美君曾向異議人表示「還好」、「沒事」。又當時
      天候不佳，附近車流量大，聲音眾多，則異議人未能確實
      聽聞證人賴美君稱要打電話報警等言語，以為已可離去，
      並為免造成塞車，始駕車駛離現場等情，衡情應非虛構，
      難認異議人主觀上有何故意或過失。
（四）從而，異議人認為自己並無肇事因素，且於下車察看後，
      認雙方均無意追究求償，亦未聽見對方表示要報警處理。
      則其本於「雙方已在現場達成和解」之主觀認知，而未於
      現場標示車輛位置，且未通知或等候警察到場即逕自離去
      ，難認其主觀上有何「肇事後未依規定處置」之故意或過
      失，即難依道路交通管理處罰條例第62條第1 項規定處罰
      。
四、綜上所述，原處分機關認異議人違規事實明確，遽對異議人
    為前開裁決，難認允當。本件異議為有理由，應由本院將原
    處分撤銷，改諭知不罰，以資適法。
據上論斷，應依道路交通案件處理辦法第20條前段，裁定如主文
。
中    華    民    國   100    年    11    月    22    日
                        交通法庭法  官  李宛玲
以上正本證明與原本無異。
如不服本裁定應於送達後 5日內向本院提出抗告狀。
                                書記官  李佳姿
中    華    民    國   100    年    11    月    22    日